臺灣高雄地方法院民事判決　　　　　　 100年度勞訴字第58號
原　　　告　張文毓
訴訟代理人　郭獻彰律師
被　　　告　高美醫護管理專科學校
法定代理人　史進得
訴訟代理人　羅鼎城律師
上列當事人間請求給付薪資事件，本院於民國100 年10月19日言
詞辯論終結，判決如下：
    主    文
被告應給付原告新臺幣佰貳拾捌萬零柒佰玖拾肆元，及自民國
一○○年一月二十九日起至清償日止，按週年利率百分之五計算
之利息。
訴訟費用新臺幣萬仟伍佰柒拾壹元由被告負擔。
本判決於原告以新臺幣壹佰零玖萬元為被告供擔保後，得假執行
。被告如以新臺幣佰貳拾捌萬零柒佰玖拾肆元為原告供擔保後
，得免為假執行。
    事實及理由
一、原告主張：原告原為被告前身高美高級護理工業職業學校（
    下稱高美職業學校，嗣於民國92年改制為「高美醫護管理專
    科學校」）之專任教師，於94年招生時，被告尚將原告列於
    網站上之學校師資行列，卻於94年度開始時，無故不聘任原
    告為教師，僅以原告所學電腦專業與學校授課課程背景不符
    ，安排4 節電腦課程之兼任講師遭拒等理由，於同年12月14
    日召開之94學年度第一學期第2 次教評會會議決議將原告資
    遣。惟被告資遣原告，不合教師法第15條之規定，亦未先報
    經主管機關教育部同意，資遣應屬無效，此業經臺灣高等法
    院高雄分院98年度上更(一)第6 號及最高法院99年度台上字第
    272 號民事確定判決認定在案，且原告亦無教師法第14條規
    定可解聘、停聘或不續聘之情事，依同法第14條之1 之規定
    及教育部94年10月12日台技(三)字第09401326971 號函、94年
    11月25日台技字第0940153399號函之解釋，被告應續聘原告
    並支付薪資。又依原告93學年度本俸薪級新臺幣（下同）57
    5 元及學術研究費計算，每月薪資應為49,709元，惟被告自
    94年8 月1 日起迄今共計66個月，既不核發聘書，亦拒不支
    薪，原告自得依法請求薪資共3,280,794 元（49,709元×66
    個月＝3,280,794 元）等語。並聲明：(一)被告應給付原告3,
    280,794 元，及自起訴狀繕本送達翌日起至清償日止，按年
    息5%計算之利息。(二)願供擔保，請准宣告假執行。
二、被告則以：原告於本案請求權基礎及訴訟標的與前案（臺灣
    高等法院高雄分院《下稱高雄高分院》98年度上更(一)第6 號
    ）均相同，故於前訴判決主文就訴訟標的所為之判斷，已生
    既判力，其中2,538,608 元薪資部份，違反重複起訴原則，
    於法未合；另742,186 元薪資部份，依最高行政法院91年判
    字第1589號判決及臺北高等行政法院92年度訴字第1350號裁
    定意旨，私立學校未經核准之資遣，固屬程序違法，惟不影
    響其效力，被告於92年8 月由高級職業學校改制為專科學校
    ，被告乃依教師法第15條及被告學校教職員工退休撫卹辦法
    第10條之規定，原高職教師不予續聘，辦理資遣，此亦經被
    告94年度第1 學期第2 次教評會會議確認在案。另被告針對
    仍願繼續任教而有其他適當工作可以調任之合格教師，優先
    聘用為專任或兼任教師，但被告於94年9 月9 日欲聘任原告
    為兼任教師時，卻遭原告拒絕，故兩造間已無聘用關係存在
    。此外，被告資遣案雖未經教育部核准，然教師法第15條未
    如教師法第14條之1 設有暫時繼續聘任之規定，被告自無需
    暫時繼續聘任原告等語，資為抗辯。並聲明：(一)原告之訴駁
    回。(二)如受不利判決，願供擔保，請准宣告免為假執行。
三、兩造不爭執事項（見本院卷第12頁）：
  (一)原告自88年8 月1 日至94年7 月31日擔任高美職業學校專任
    教師。
  (二)被告於92年8 月改制為專科學校，為因應高職學生之修業，
    決議高職專任教師留任至高職學生修業年限結束。
  (三)被告於94年召開2 次教評會，94年3 月30日決議不續聘原告
    為高職教師，94年12月14日決議資遣原告，惟尚未經教育部
    核准。
  (四)原告於92學年度之薪級為410 元，93學年度為575 元。
四、本件之爭點應為：
  (一)原告請求給付薪資2,538,608 元部份，是否為前案高雄高分
    院98年度上更(一)第6 號確定判決之既判力範圍所及？
  (二)被告於94年3 月30日召開之94學年度第一學期第2 次教評會
    會議，決議資遣原告是否有效？兩造間是否仍存有高職部專
    任教師之聘僱關係？
  (三)原告若得請求薪資，其數額為若干？
五、本院得心證之理由如下：
  (一)原告請求給付薪資2,538,608 元部份，是否為前案高雄高分
    院98年度上更(一)第6 號確定判決之既判力範圍所及？
  1.按「民事訴訟法第401 條第1 項規定確定判決之既判力，惟
    於判決主文所判斷之訴訟標的，始可發生。若訴訟標的以外
    之事項，縱令與為訴訟標的之法律關係有影響，因而於判決
    理由中對之有所判斷，除同條第2 項所定關於抵銷之情形外
    ，尚不能因該判決已經確定而認此項判斷為有既判力（最高
    法院97年度台上字第2688號判決意旨參照）。
  2.被告雖抗辯原告請求之薪資3,280,794 元，其中2,538,608
    元，已經高雄高分院98年度上更(一)字第6 號確定判決駁回原
    告之請求在案，應為上開確定判決既判力所及，原告不得再
    行起訴云云。惟查原告於前於95年間主張被告應聘任其為專
    科學校專任教師，而請求確認兩造間於94至96學年度有「專
    科學校」專任教師之聘任關係存在，並據此聘任關係請求被
    告給付94、95學年度及96學年度第1 學期之薪資1,811,250
    元；另主張被告於其任職高職部期間，亦短付91至93學年度
    之薪俸286,728 元、88至93學年度之考績獎金344,630 元及
    旅遊補助96,000元，共計請求被告給付2,538,608 元，及自
    97年3 月7 日起至清償日止，按年息5%計算之利息。經本院
    以95年度訴字第2676號事件審理後，判決駁回原告之訴，原
    告不服提起上訴，經高雄高分院97年度上字第98號判決駁回
    原告之上訴，原告上訴最高法院後，嗣經最高法院98年度台
    上字第338 號判決駁回原告關於短給之薪俸286,728 元、考
    績獎金344,630 元及旅遊補助96,000元部分之上訴（此部分
    業已確定），並將94、95學年度及96學年度第1 學期之薪資
    1,811,250 元部分廢棄發回高雄高分院，再經該院以98年度
    上更(一)字第6 號判決駁回原告之上訴，原告上訴後，復由最
    高法院以99年度台上字第272 號判決駁回而全案確定，有前
    開本院、高雄高分院及最高法院判決可佐，足見原告於前案
    中係請求確認其與被告間有「專科學校」專任教師之聘任關
    係存在，並據此請求因該聘任關係所生之薪資1,811,250 元
    ，另請求被告於其原任職高職部期間短付之91至93學年度薪
    俸286,728 元、88至93學年度考績獎金344,630 元及旅遊補
    助96,000元，核與本件原告係主張兩造間原有之（高職部）
    專任教師聘任關係仍屬存在，且原告據此原有之（高職部）
    專任教師聘任關係請求者，僅為「薪資」2,538,608 元，是
    原告前後主張之聲明不同，請求之金額項目及所據之請求權
    基礎亦異，並非同一事件重複起訴，亦未違反一事不再理原
    則。被告抗辯此原告請求之薪資其中2,538,608 元，已違既
    判力云云，容有所誤，併此敘明。
  (二)被告於94年3 月30日召開之94學年度第一學期第2 次教評會
    會議，決議資遣原告是否有效？兩造間是否仍存有高職部專
    任教師之聘僱關係？
  1.按學校教評會以教師法第14條規定事由為解聘教師之決議，
    學校應於決議後10日內報請主管教育機關核准，核准前其聘
    約期限屆滿者，學校應予暫時繼續聘任，92年1 月15日增訂
    之教師法第14條之1 定有明文；倘教評會解聘教師決議未經
    主管教育行政機關核准，即不發生解聘之效力，且在未獲核
    准前學校應予暫時繼續聘任該教師；再按教師法之立法目的
    乃為保障教師工作與生活，以提昇教師專業地位（教師法第
    1 條參照），教師之資遣涉及憲法基本權中工作權及生存權
    保障之問題，故上述有關教師之資遣須報經主管機關核准之
    規定，揆諸法條文義及規範意旨，應屬強制規定；至於學校
    教評會係由學校內部組成之單位，其所為教師資遣之決議，
    僅在學校內部發生效力，依教師法第15條之規定，仍須報經
    主管教育行政機關之核准，始可對教師予以資遣，以貫徹立
    法之規範目的。最高法院97年度台上字第2072號、98年度台
    上字第338 號判決意旨可資參照。
  2.查，被告於94年3 月30日召開教評會決議不續聘原告為「高
    職部」教師，及於94年12月14日決議資遣原告，惟均未報經
    教育部核准，且上開資遣原告之決議，經原告再申訴後，業
    經教育部中央教師申訴評議委員會評議結果，認為再申訴有
    理由，原評議決定資遣原告，不予維持，前開決議尚未經教
    育部核准等情，為兩造所不爭執，並有被告學校93學年度下
    學期第2 次教評會會議紀錄、94學年度第1 學期第2 次教評
    會會議紀錄、教育部100 年3 月9 日臺人(三)字第1000034917
    A 號函各1 份在卷為憑（見本院95年度旗調字第19號卷第27
    至32頁、本院卷第30頁），堪認被告教評會決議不續聘原告
    為「高職部」專任教師，並予資遣之決議，迄今尚未經教育
    部之核准，揆諸前揭說明，被告之資遣行為不生效力。至被
    告辯稱：原告業經被告教評會依教師法第15條決議資遺，縱
    未經教育部核准，仍生效力，兩造間已無僱傭關係存在，並
    舉臺北高等行政法院92年度訴字第1350號裁定及最高行政法
    院91年度判字第1589號判決意旨，資為佐證云云。惟被告前
    揭所辯，核與上開最高法院判決意旨不合，已難認可採。且
    最高行政法院91年度判字第1589號判決，其案例事實係資遣
    決議業經教育主管機關（教育部）核准，與本件被告資遣原
    告之決議，始終未經教育部核准，並不相同，自資為被告抗
    辯之佐據。
  3.又兩造間之聘僱契約原自93年8 月1 日至94年7 月31日止，
    此有聘書影本附卷可憑（見本院95年度訴字第2676號卷第10
    1 頁），則原告擔任被告之專任教師，自受有教師法之規範
    。而依教師法第14條之規定，教師聘任後除有該條第1 項所
    列各款事由之一者外，不得解聘、停聘或不續聘。本件原告
    既自93年8 月1 日起受聘為專任教師，即應受教師法之保障
    ，而被告資遣原告並不合法，亦如前述，則兩造之聘期縱使
    屆滿，除有法定要件外，被告仍應續聘原告。是兩造間之聘
    僱契約既未經終止，自應繼續延續。此參諸教育部亦曾以94
    年10月12日台技（三）字第0940132971號函、同年11月25日
    台技（三）字第0940153399號函、95年3 月31日台人（三）
    字第0950043120號函及同年6 月6 日以台技（三）字第0950
    080438號函，要求被告依教師法第14條之1 第2 項規定，辦
    理暫時繼續聘任等情（見本院95年度旗調字第19號卷第33至
    34頁），益見被告之資遣經教育部核准前，兩造之聘任關係
    仍繼續存在。至被告雖辯稱：教師法第15條未如教師法第14
    條之1 設有暫時繼續聘任之規定，被告自無需暫時繼續聘任
    原告，兩造間已無僱傭關係存在云云，然此與教師法第14條
    第1 項本文明定「教師聘任後除有下列各款之一者外，不得
    解聘、停聘或不續聘」等語，已相違背，且教師法第15條強
    制規定學校資遣決議須經主管教育機關核准始生效力，其目
    的即在於暫時保障教師之身分，倘認被告在資遣決議未經教
    育主管機關核准前，無須依教師法第14條之1 第2 項規定，
    暫時繼續聘任原告，則原告教師身分及工作權在主管機關核
    准資遣前，即無從獲得保障，當非立法之原意，自應認在資
    遣之決議經教育主管機關核准前，被告仍應暫時聘任原告。
    據此，兩造間原有之（高職部）專任教師僱傭關係，在教育
    部核准資遣決議前仍屬存在，至堪認定。
  (三)原告若得請求薪資，其數額為若干？
  1.按「僱用人受領勞務遲延者，受僱人無補服勞務之義務，仍
    得請求報酬。」，民法第487 條前段定有明文，所謂僱用人
    受領勞務遲延，在雇主以不適法方式終止勞動契約之情形，
    應認為雇主於為不適法終止勞動契約之意思表示時，即已預
    示拒絕受領之意思，此時，依民法第235 條但書之規定，受
    僱人得以準備給付之事情，通知僱主，以代勞務給付之提出
    ，此一準備給付之通知，旨在使雇主明瞭其之後仍得受領受
    僱人準備提出之勞務，如受僱人願為勞務給付之意思，已明
    顯可見，為雇主所知，則立法意旨所規範之目的，既已達成
    ，自不需另有其他準備勞務給付通知之形式。最高法院92年
    度臺上字第1979號民事裁判意旨亦揭示：「被上訴人係遭上
    訴人非法解僱始離職。上訴人自解僱當日即要求被上訴人清
    理現務並辦理移交，拒絕被上訴人服勞務，可見被上訴人在
    上訴人違法解僱前，主觀上並無任意去職之意，客觀上亦繼
    續提供勞務，則於上訴人拒絕受領後，應負受領遲延之責。
    被上訴人無須催告上訴人受領勞務，且上訴人於受領遲延後
    ，須再表示受領之意，或為受領給付作必要之協力，催告被
    上訴人給付時，其受領遲延之狀態始得認為終了。在此之前
    ，被上訴人無須補服勞務，自得請求報酬。」，亦可資參照
    。查，本件原告於被告為不予續聘及資遣之表示後，既對被
    告不予續聘之行為加以爭執，足見原告係欲維持兩造間之聘
    任關係，有準備為被告提出勞務給付之意思甚明，而原告欲
    繼續擔任被告教職之意思，既為被告所明知，被告仍未以合
    於原聘約方式以受領原告所願為之給付，參照上開最高法院
    民事裁判意旨，自應認為被告已陷於受領遲延，原告無補服
    勞務之義務。故被告辯稱：原告未實際到校教學，被告亦無
    給付薪資之義務云云，難認可採。
  2.次查，原告93學年每月之薪資為49,709元，其中本俸為29,1
    47元，學術研究費為20,562元乙節，有原告提出之薪資條及
    被告提出之薪資表在卷可憑（見本院95年度訴字第2676號卷
    二第43頁、第172 頁），堪認本俸及學術研究費，同為原告
    薪資待遇之一部分，均為其為被告提供勞務給付之對價。且
    被告對於兩造間倘有僱傭關係存在，每月薪資金額以49,709
    元計算，並不爭執（見本院卷第94頁），而兩造間之聘任關
    係仍屬有效存在，業如前述，則原告請求自94年8月1日起之
    66個月薪資（迄100 年1 月31日止），共計3,280,794 元（
    計算式：49,709元×66個月＝3,280,794 元），即屬有據。
六、綜前所述，被告於94年3 月30日召開94學年度第一學期第2
    次教評會會議所為資遣原告之決議，為不合法，兩造間原有
    之聘僱契約仍屬存續，依據兩造聘僱契約，自依按學校原薪
    給付方式給付薪資。從而，原告請求自94年8 月1 日起之66
    個月薪資（迄100 年1 月31日止）3,280,794 元（計算式：
    49,709元×66個月＝3,280,794 元），及自起訴狀繕本送達
    翌日即100 年1 月29日起至清償日止，按週年利率5%計算之
    利息，為有理由，應予准許。
七、本件係原告全部勝訴，其繳納之第一審訴訟費用即裁判費33
    ,571元，應由被告負擔。又兩造陳明願供擔保，請准宣告假
    執行或免為假執行，核無不合，爰分別酌定如主文第3 項所
    示金額，併准許之。
八、本件事證已臻明確，兩造其餘攻擊防禦方法或舉證，經審酌
    後，認與判決結果不生影響，爰不逐一論列，併此敘明。
九、據上論結，本件原告之訴為有理由，應依民事訴訟法第78條
    、第87條第1 項、第390 條第2 項、第392 條第2 項，判決
    如主文。
中    華    民    國  100     年    11    月    2     日
                  勞工法庭    法  官  李育信
以上正本係照原本作成。
如不服本判決，應於送達後20日內，向本院提出上訴狀並表明上
訴理由，如於本判決送達前提起上訴者，應於判決送達後10日內
補提上訴理由書（須附繕本）。
中    華    民    國  100     年    11    月    2     日
                              書記官  陳孟琳